臺灣高雄地方法院民事裁定
109年度消債更字第192號

聲  請  人  林志欽  
0000000000000000

代  理  人  蔡駿民律師

上列當事人因消費者債務清理事件聲請更生，本院裁定如下：
    主  文
聲請人林志欽自中華民國一○九年十二月十六日下午四時起開始
更生程序。
命司法事務官進行本件更生程序。
    理  由
一、按債務人不能清償債務或有不能清償之虞者，得依本條例所
    定更生或清算程序，清理其債務；債務人無擔保或無優先權
    之本金及利息債務總額未逾新臺幣（下同）12,000,000元者
    ，於法院裁定開始清算程序或宣告破產前，得向法院聲請更
    生；法院開始更生程序之裁定，應載明其年、月、日、時，
    並即時發生效力；法院開始更生或清算程序後，得命司法事
    務官進行更生或清算程序，必要時得選任律師、會計師或其
    他適當之自然人或法人1人為監督人或管理人，消費者債務
    清理條例（下稱消債條例）第3條、第16條第1項、第42條第
    1項、第45條第1項分別定有明文。
二、聲請意旨略以：伊有不能清償債務情事，前依消債條例規定
    ，向本院聲請調解債務清償方案，惟調解不成立。伊又未經
    法院裁定開始清算程序或宣告破產，爰聲請更生等語。
三、經查：
  ㈠聲請人前於民國109年3月26日提出債權人清冊，向本院聲請
    調解債務清償方案，經本院109年度司消債調字第166號受理
    ，於109年5月5日調解不成立，聲請人於同日以言詞聲請更
    生等情，業經本院依職權調閱上開調解卷宗核閱無訛。
  ㈡聲請人於106年度至108年度均無申報所得，名下無財產；又
    聲請人自陳107年5月起受雇倪榮聰於屏東縣○○鄉○○村000號
    從事農事雜工，工作範圍包括架網、剪枝、除草、套袋、噴
    灑農藥、疏果、採果、包裝等，工作時間自8時至17時，日
    薪1,200元，每週工作5日，107年5月至12月收入共計207,60
    0元，108年共計309,600元，109年1月至6月共計153,600元
    ，107年5月至109年6月平均每月收入約25,800元【計算式：
    （207,600＋309,600＋153,600）÷26＝25,800】，現未領取任
    何補助，成年子女亦未給付扶養費等情，有財政部高雄國稅
    局106年至108年綜合所得稅各類所得資料清單及財產歸屬資
    料清單【本院109年度司消債調字第166號卷（下稱調卷）第
    13至15頁、本案卷第27頁】、財產及收入狀況說明書（調卷
    第5至6頁）、債權人清冊（調卷第7頁）、戶籍謄本（調卷
    第18頁）、勞工保險被保險人投保資料表（調卷第17頁）、
    個人商業保險查詢結果表（本案卷第35頁）、財團法人金融
    聯合徵信中心前置協商專用債權人清冊（調卷第8至10頁）
    、信用報告（調卷第11至12頁）、社會補助查詢表（本案卷
    第67至69頁）、高雄市政府都市發展局函（本案卷第62頁）
    、勞動部勞工保險局函（本案卷第63頁）、勞動部勞動力發
    展署高屏澎東分署函（本案卷第64頁）、存簿（本案卷第54
    至56頁）、收入切結書（調卷第16頁）、每月收入計算書（
    本案卷第25至26頁）等附卷可證。依聲請人上述工作、收入
    及財產情況，堪認以其107年5月至109年6月平均每月收入25
    ,800元核算其償債能力，較為妥適。
  ㈢關於聲請人必要生活費用部分，聲請人雖主張每月支出17,89
    7元（包含每月房屋租金6,000元）云云，並提出租賃契約書
    （本案卷第37至40頁）、存款收入傳票（本案卷第41至44頁
    ）可證。惟按債務人必要生活費用，以最近1年衛生福利部
    或直轄市政府所公告當地區每人每月最低生活費1.2倍定之
    ，消債條例第64條之2第1項定有明文。本院參酌衛福部社會
    司所公告109年度高雄市最低生活費為13,099元，又該最低
    生活費用之標準，係照當地最近1年平均每人可支配所得中
    位數60％訂定，依其基準之家庭收支調查報告調查表格式所
    示有關經常性支出之調查項目，包括利息支出、食品、衣著
    、房租及水費、電費、醫療保健、交通、娛樂、教育等，已
    涵蓋聲請人所陳報之支出項目。是本院認聲請人必要生活費
    用以最低生活費之1.2倍即15,719元計算已足，逾此範圍難
    認必要。
  ㈣關於聲請人扶養支出部分，聲請人稱須負擔父親林順和、母
    親賴美妹之扶養費，每月各3,000元。經查，林順和係31年
    生，107年度至108年度均無申報所得，名下有房屋1筆、共
    有田賦1筆，現值共計722,475元，前於98年4月15日領取勞
    保老年給付181,496元，於109年5月12日領取行政院紓困補
    助10,000元，原每月領取7,256元老農津貼，109年1月起調
    整為每月領取7,550元；母親賴美妹係34年生，於107年度至
    108年度均無申報所得，名下無財產，現因泌尿道感染、神
    經性膀胱功能異常、巴金森氏症、類天皰瘡、骨質疏鬆併陳
    舊性股骨頸骨折長期臥床，長期使用鼻胃管食及導尿管，自
    106年6月21日起於屏東私立宜家老人長期照護中心居住，原
    每月支出照護費21,000元，嗣調整為每月22,000元，自109
    年3月起調為每月23,000元，前於91年11月8日、107年2月22
    日各領取農保身障給付20,400元、340,000元，於108年12月
    13日領取屏東長照一次性補助54,000元，原每月領取7,256
    元老農津貼，109年1月起調整為每月領取7,550元等情，此
    有戶籍謄本（本案卷第20頁）、所得資料清單及財產歸屬資
    料清單（本案卷28至33頁）、存簿（本案卷第45至52頁）、
    建佑醫院診斷證明書（本案卷第62頁）、勞動部勞工保險局
    函（本案卷第63頁）、勞工保險被保險人投保資料表（本案
    卷第22至23頁）、農投保投資料表（本案卷第24頁）、屏東
    縣政府函（本案卷第65至66頁）、屏東縣長期照護管理中心
    函（本案卷第73至74頁）、安泰醫院診斷證明書（本案卷第
    34頁）、屏東縣私立宜家老人長期照顧中心住院證明書暨收
    據（本案卷第57至61頁）附卷可憑。則以林順和、賴美妹上
    述財產、收入狀況，尚不足以維持生活，有受扶養之權利。
    聲請人雖主張其胞姐林淑敏未負擔父、母親扶養費，惟林淑
    敏於107年度至108年度之申報所得各為138,216元、149,710
    元，名下有2004年出廠車輛1部，於百弘興業有限公司投保
    勞保，此有稅務電子閘門財產所得調件明細表（本案卷75至
    76頁頁）、勞工保險投保資料（本案卷第77至78頁）在卷可
    證，聲請人復未就其胞姐有何得減輕扶養義務之情事舉證以
    實其說，是林淑敏對於其父、母親仍應與聲請人及其胞兄林
    志旭共同負擔扶養義務。至於扶養費用數額部分，按受扶養
    者之必要生活費用，準用第1項規定計算基準數額，並依債
    務人依法應負擔扶養義務之比例認定之，消債條例第64條之
    2第2項亦有明定。考量林順和係於屏東自己所有房屋居住，
    應自林順和必要生活費用中扣除相當於房租支出所佔比例（
    約24.36％），以109年度臺灣省每人每月不含房屋支出之最
    低生活必需11,244元計算，而賴美妹目前居住於長期照護中
    心，確係需支出較高之扶養費，而以聲請人主張賴美妹於長
    期照護中心居住每月須支出之費用23,000元計算，扣除林順
    和、賴美妹每月領取之老農津貼後，由聲請人與其餘2名扶
    養義務人共同負擔【試算：（11,244－7,550＋23,000－7,550
    ）÷3＝6,381】，聲請人主張每月支出父母親扶養費共6,000
    元（計算式：3,000×2＝6,000），應為可採。
  ㈤承上，聲請人目前每月收入25,800元，扣除個人必要支出15,
    719元、父母親扶養費6,000元後，剩餘4,081元，而聲請人
    目前負債總額為2,483,981元（調卷第28至42頁、第46頁，
    包括：滙豐銀行、台新銀行、中國信託銀行、萬榮行銷股份
    有限公司、滙誠第二資產管理股份有限公司），以每月所餘
    逐年清償，至少須約51年（計算式：2,483,981÷4,081÷12≒5
    1）始能清償完畢，應認其已不能清償債務。此外，聲請人
    無擔保或無優先權之債務總額未逾1,200萬元，且無消債條
    例第6條第3項、第8條或第46條各款所定駁回更生聲請之事
    由存在。則聲請人聲請更生為有理由，應予准許，爰命司法
    事務官進行本件更生程序。
四、依消債條例第11條第1 項、第45條第1 項、第16條第1 項，
    裁定如主文。
中　　華　　民　　國　　109 　年　　12　　月　　16　　日
              　　民事庭　  　法  官　陳宛榆
以上正本係照原本作成。
本裁定不得抗告。
中　　華　　民　　國　　109 　年　　12　　月　　16　　日

  　                          書記官　何福添